【裁判字號】    99,簡上,96
【裁判日期】    990630
【裁判案由】    竊盜
【裁判全文】
臺灣嘉義地方法院刑事判決              99年度簡上字第96號
上  訴  人  臺灣嘉義地方法院檢察署檢察官
被      告  乙○○
上列上訴人因被告竊盜案件，不服本院朴子簡易庭中華民國99年
4月29日98年度朴簡字第357號第一審簡易判決（聲請簡易判決處
刑案號：臺灣嘉義地方法院檢察署98年度偵字第8892號），提起
上訴，本院第二審合議庭判決如下：
    主  文
原判決撤銷。
乙○○犯夜間侵入住宅竊盜罪，累犯，處有期徒刑陸月，如易科
罰金，以新臺幣壹仟元折算壹日。
    犯 罪 事 實
一、乙○○前因違反毒品危害防制條例等案件，經臺灣板橋地方
    法院以95年度訴字第1177號判決，判處應執行有期徒刑10月
    確定，嗣經減刑裁定為有期徒刑5月確定；又因竊盜案件，
    經本院以96年度易字第519號判決，判處有期徒刑8月確定，
    而與上揭有期徒刑5月接續執行，於民國97年7月31日執行完
    畢。猶不知悔改，於98年10月11日凌晨2時55分許之夜間，
    意圖為自己不法之所有，基於竊盜之犯意，由隔壁房屋攀爬
    至嘉義市○區○○○路258巷31弄8號蘇俞維、甲○○夫妻住
    處3樓陽台，徒手開啟未上鎖之紗門及玻璃門侵入住宅，並
    趁在2樓之甲○○入睡之際，在其房間櫃子上竊取其所有之
    手提包1個（內有新台幣〈下同〉2,000元）得手，往1樓方
    向逃逸時，甲○○被腳步聲吵醒，大喊有小偷，乙○○在1
    樓被攔住，將手提包置於1樓，並跪地求饒，趁隙往上址3樓
    陽台方向逃逸時，不慎墜落1樓受傷，當場為警逮捕並送醫
    救治而查獲上情。
二、案經甲○○訴由嘉義市政府警察局第一分局報請臺灣嘉義地
    方法院檢察署檢察官偵查聲請簡易判決處刑。
    理  由
壹、程序事項：
一、本件被告乙○○合法傳喚，無正當理由而未於審判期日到庭
    ，爰依刑事訴訟法第371條規定，不待其陳述，由檢察官一
    造辯論而為判決，合先敘明。
二、按被告以外之人於審判外之言詞或書面陳述，除法律有規定
    者外，不得作為證據。當事人、代理人或辯護人於法院調查
    證據時，知有第159條第1項不得為證據之情形，而未於言詞
    辯論終結前聲明異議者，視為有前項之同意。刑事訴訟法第
    159條第1項、第159條之5第2項分別定有明文。查檢察官及
    被告就證人即告訴人甲○○、證人蘇俞維、蘇○玉（告訴人
    之女）於警詢時之陳述，未於言詞辯論終結前聲明異議，本
    院審酌其等言詞陳述作成時之情況，並無違法取證或其他瑕
    疵，認為以之作為證據為適當，是其等此部分之陳述，應有
    證據能力。
貳、實體事項：
一、上揭犯罪事實，業據告訴人、證人蘇俞維、蘇○玉於警詢時
    證述屬實（見警卷第4-24頁），並經被告於警詢及原審時坦
    承不諱（見警卷第1-3頁、原審卷第34-35頁），復有扣押筆
    錄、扣押物品收據各1份、照片19張、被害報告單、贓物認
    領保管單各1份附卷可憑（見警卷第30-32、34-46頁），上
    揭補強證據已足資證明被告於警詢及原審時所為之任意性自
    白，核與事實相符，本件事證明確，被告之犯行堪予認定。
二、論罪科刑部分：
  (一)核被告所為，係犯刑法第321條第1項第1款之夜間侵入住宅
    竊盜罪。被告前因違反毒品危害防制條例等案件，經臺灣板
    橋地方法院以95年度訴字第1177號判決，判處應執行有期徒
    刑10月確定，嗣經減刑裁定為有期徒刑5月確定；又因竊盜
    案件，經本院以96年度易字第519號判決，判處有期徒刑8月
    確定，而與上揭有期徒刑5月接續執行，於97年7月31日執行
    完畢，此有臺灣高等法院被告前案紀錄表1份在卷可參，其
    受徒刑之執行完畢後，5年以內故意再犯本件有期徒刑以上
    之罪，為累犯，應依刑法第47條第1項規定加重其刑。
  (二)被告行為時年輕識淺思慮欠周致罹刑章，竊取之金額2,000
    元，犯罪所得金額非鉅，且於遭人發覺時，將手提包置於1
    樓，並跪地求饒，未故意對告訴人等加以傷害之行為，反於
    逃逸時，自告訴人住處3樓墜落地面，致頭部外傷併顱骨骨
    折，氣腦，硬腦膜下腔出血，蜘蛛膜下腔出血，大腦內出血
    ，經2次開顱手術，胸椎第12節椎體骨折，雙下肢多處擦傷
    ，脊髓損傷併雙下肢癱瘓，目前無法行走，經鑑定屬重度肢
    體障礙等情，有財團法人嘉義基督教醫院99年1月6日診斷證
    明書影本、中華民國身心障礙手冊影本各1紙、警員查訪報
    告1份、被告插鼻管癱於床上之照片2張等附卷可稽（見原審
    卷第25-26頁、第37-38頁），足見其犯罪情節尚非重大，惡
    性非重，且已付出恐終身癱瘓之嚴重代價，併審酌本件檢察
    官偵查後係聲請以簡易判決處刑，依相關規定最重僅能判處
    被告得易科罰金之有期徒刑6月（被告並不符合緩刑之要件
    ），以及告訴人於本院訊問時，對於被告量處有期徒刑6月
    之刑度表示沒有意見（見原審卷第18頁）等情事，被告本件
    犯行在客觀上足以引起一般人同情，衡情如處以依累犯規定
    加重後之法定最低刑度，依社會一般觀念仍有情輕法重之嫌
    ，是被告犯罪情狀顯可憫恕，認科以最低度刑仍嫌過重，爰
    依刑法第59條規定先就累犯加重後減輕其刑。
  (三)按刑法所謂毀越門扇牆垣，係指毀損或超越及踰越門扇牆垣
    而言。與用鑰匙開鎖啟門入室者不同。司法院解釋所謂越進
    門扇牆垣，其越進二字亦應解為超越或踰越而進，非謂啟門
    入室即可謂之越進（最高法院22年上字第454號判例意旨參
    照）。次按刑法第59條之規定，係裁判上之酌減，乃法院於
    職權範圍內得為酌定之事項，除其裁量權之行使，明顯違反
    比例原則外，不得任意指為違法（最高法院93年度台上字第
    1159號判決意旨參照）。原審以被告罪證明確，予以論罪科
    刑，固非無見，然被告係開啟陽台未上鎖之紗門及玻璃門進
    入屋內乙節，業據證人蘇○玉於警詢時證述明確（見警卷第
    19、23頁），並經被告於警詢時供述在卷（見警卷第2頁）
    ，復有照片2張在卷可參（見警卷第38頁），是陽台之紗門
    及玻璃門固屬安全設備，惟被告係啟門入室，並非踰越安全
    設備進入，原審認定被告同時成立刑法第321條第1項第2款
    之踰越安全設備竊盜罪，於法尚有未合，檢察官以原審對被
    告酌減其刑不當為由提起上訴，為無理由，然原審既有上揭
    瑕疵，自應由本院將原判決撤銷改判。爰審酌被告國中畢業
    之智識程度，不思正途獲取財物，行為之手段，竊取之金額
    ，並經告訴人領回失竊之物品，及被告犯後坦承犯行，目前
    全身癱瘓無法自由行動、無法工作、經濟狀況貧窮等一切情
    狀，量處如主文所示之刑，並諭知易科罰金之折算標準。
據上論斷，應依刑事訴訟法第455條之1第1項、第3項、第371條
、第369條第1項、第364條、第299條第1項前段，刑法第321條第
1項第1款、第47條第1項、第59條、第41條第1項前段，判決如主
文。
本案經檢察官曹合一到庭執行職務。
中    華    民    國    99    年    6     月    30    日
                刑事第二庭  審判長法  官  沈福財
                                  法  官  林青怡
                                  法  官  卓春慧
上列正本證明與原本無異。
本件不得上訴。
中    華    民    國    99    年    6     月    30    日
                                  書記官  李玫娜
附錄本案論罪科刑法條：
刑法第321條：
犯竊盜罪而有左列情形之一者，處6月以上、5年以下有期徒刑：
一、於夜間侵入住宅或有人居住之建築物、船艦或隱匿其內而犯
    之者。
二、毀越門扇、牆垣或其他安全設備而犯之者。
三、攜帶兇器而犯之者。
四、結夥三人以上而犯之者。
五、乘火災、水災或其他災害之際而犯之者。
六、在車站或埠頭而犯之者。
前項之未遂犯罰之。

司法院資訊處製作；財團法人民間司法改革基金會備份。
